【裁判字號】    98,訴,1924
【裁判日期】    981127
【裁判案由】    違反毒品危害防制條例
【裁判全文】
臺灣彰化地方法院刑事判決              98年度訴字第1924號
公  訴  人  臺灣彰化地方法院檢察署檢察官
被      告  甲○○
上列被告因違反毒品危害防制條例案件，經檢察官提起公訴（98
年度毒偵字第2160號、第2162號），本院逕以簡式審判程序判決
如下：
    主  文
甲○○施用第一級毒品，累犯，處有期徒刑捌月。又施用第一級
毒品，累犯，處有期徒刑捌月，扣案第一級毒品海洛因乙包（驗
餘淨重零點零捌公克）沒收銷燬。應執行有期徒刑壹年，扣案
第一級毒品海洛因乙包（驗餘淨重零點零捌公克）沒收銷燬。
    犯罪事實
一、甲○○前於民國90年間因施用毒品案件，經法院裁定送觀察
    、勒戒後，認無繼續施用毒品之傾向，而於90年12月10日執
    行完畢釋放，並經臺灣彰化地方法院檢察署檢察官以90年度
    毒偵字第4558號為不起訴處分確定。其於前開觀察、勒戒執
    行完畢釋放後5 年內之94年間，因施用第一級毒品犯行，經
    本院以94年度訴字第711 號判處有期徒刑9 月，嗣經臺灣高
    等法院臺中分院以94年度上訴字第1499號判決上訴駁回而告
    確定。又因施用第一級毒品犯行，經本院以95年度訴字第27
    6 號判處有期徒刑10月確定，前開二罪接續執行，嗣於95年
    12月20日縮短刑期假釋出監，於96年4 月27日縮刑期滿未經
    撤銷假釋而視為執行完畢。詎其猶不知悔改，復基於施用第
    一級毒品海洛因之各別犯意，分別為下列犯行：
（一）於98年8 月27日下午8 時許，在其位於彰化縣二水鄉○○
      村○○路○ 段683 號住處，以將海洛因摻水用針筒注射體
      內之方式，非法施用第一級毒品海洛因1 次。嗣於98年8
      月31日上午8 時40分許，在彰化縣溪州鄉○○路○ 段，因
      行跡可疑經警盤查，經警見其機車行李箱內有針筒1 支（
      未扣案）而合理懷疑其涉有施用毒品犯行時，甲○○始供
      承上情，復於同日上午8 時50分許經警徵得其同意採尿送
      驗，結果呈嗎啡及可待因陽性反應。
（二）於98年9 月27日，在上揭住處，以將海洛因摻水用針筒注
      射體內之方式，非法施用第一級毒品海洛因1 次。嗣於98
      年9 月29日下午3 時許，經警持本院核發之搜索票在上址
      查獲，並扣得其所有供施用之第一級毒品海洛因1 包（驗
      餘淨重0.038 公克），又於同日下午4 時10分許經警採尿
      送驗，結果呈嗎啡及可待因陽性反應，始查知上情。
二、案經彰化縣警察局北斗分局、田中分局報告臺灣彰化地方法
    院檢察署檢察官偵查起訴。
    理  由
一、按除被告所犯為死刑、無期徒刑、最輕本刑為3 年以上有期
    徒刑之罪或高等法院管轄第1 審案件者外，於前條第1 項程
    序進行中，被告先就被訴事實為有罪之陳述時，審判長得告
    知被告簡式審判程序之旨，並聽取當事人、代理人、辯護人
    及輔佐人之意見後，裁定進行簡式審判程序；除簡式審判程
    序及簡易程序案件外，第1 審應行合議審判，刑事訴訟法第
    273 條之1 第1 項、第284 條之1 分別定有明文。本件被告
    甲○○所涉係死刑、無期徒刑、最輕本刑為3 年以上有期徒
    刑之罪或高等法院管轄第1 審案件以外之罪，並於本院行準
    備程序時就被訴事實為有罪之陳述，本院合議庭依前揭規定
    ，經評議結果，裁定改由受命法官獨任行簡式審判程序。
二、上開犯罪事實，迭據被告甲○○於警偵訊及本院審理時坦承
    不諱（詳北斗分局刑案偵查卷宗第1 頁反面、田中分局刑案
    偵查卷宗第1 頁反面、98年度毒偵字第2160號偵查卷宗第9
    頁至第10頁、本院98年11月26日審判筆錄），且被告於98年
    8 月31日上午8 時50分許及98年9 月29日下午4 時10分許，
    經警採集其尿液，經送檢驗結果，均呈嗎啡及可待因陽性反
    應，有彰化縣警察局北斗分局溪州分駐所委託檢驗尿液代號
    與真實姓名對照認證單、尿液檢驗同意書、彰化縣警察局委
    託檢驗尿液代號與真實姓名對照認證單及詮昕科技股份有限
    公司濫用藥物尿液檢驗報告附卷可稽（詳北斗分局刑案偵查
    卷宗第3 頁、第4 頁、第5 頁、田中分局刑案偵查卷宗第12
    頁、98年度毒偵字第2160號偵查卷宗第16頁），此外，復有
    於98年9 月29日下午3 時許，經警持本院核發之搜索票查扣
    之白包粉末1 包及本院搜索票、搜索扣押筆錄、扣押物品照
    片在卷可稽（詳田中分局刑案偵查卷宗第3 頁至第8 頁、第
    13頁），而該扣案之白色粉末1 包，經送請行政院衛生署草
    屯療養院鑑驗結果，確檢出第一級毒品海洛因成分，驗餘淨
    重0.038 公克一節，復有行政院衛生署草屯療養院草療鑑字
    第0981000132號鑑定書在卷可按（詳本院卷），足認被告自
    白核與事實相符。綜上，本件事證明確，被告犯行洵堪認定
    。
三、按海洛因為毒品危害防制條例第2 條第2 項第1 款所稱之第
    一級毒品，不得施用、持有。次按，毒品危害防制條例於92
    年7 月9 日修正公布，自93年1 月9 日施行，其中第20條、
    第23條將施用毒品之刑事處遇程序，區分為「初犯」及「5
    年內再犯」、「5 年後再犯」。依其立法理由之說明：「初
    犯」，經觀察、勒戒或強制戒治後，應為不起訴處分或不付
    審理之裁定；經觀察、勒戒或強制戒治執行完畢釋放後，「
    5 年內再犯」者，因其再犯率甚高，原實施之觀察、勒戒及
    強制戒治既已無法收其實效，爰依法追訴或裁定交付審理。
    至於經觀察、勒戒或強制戒治執行完畢釋放後，「5 年後再
    犯」者，前所實施之觀察、勒戒或強制戒治已足以遮斷其施
    用毒品之毒癮，為期自新及協助其斷除毒癮，仍適用「初犯
    」規定，先經觀察、勒戒或強制戒治之程序。從而依修正後
    之規定，僅限於「初犯」及「5 年後再犯」二種情形，始應
    先經觀察、勒戒或強制戒治程序。倘被告於5 年內已再犯，
    經依法追訴處罰，縱其第三次（或第三次以上）再度施用毒
    品之時間，在初犯經觀察、勒戒或強制戒治執行完畢釋放5
    年以後，已不合於「5 年後再犯」之規定，且因已於「5 年
    內再犯」，顯見其再犯率甚高，原實施觀察、勒戒或強制戒
    治，已無法收其實效，即應依該條例第10條處罰。至於第三
    次（或第三次以上）施用毒品之時間，是否宜有期間限制？
    以多久為適宜？則分屬刑事政策、專門醫學之範圍，非審判
    機關所能決定，有待循立法途徑解決（最高法院95年5 月9
    日95年度第7 次刑事庭會議及97年9 月9 日97年度第5 次刑
    事庭會議決議參照）。本件被告前於90年間因施用毒品案件
    ，經法院裁定送觀察、勒戒後，認無繼續施用毒品之傾向，
    而於90年12月10日執行完畢釋放，並經臺灣彰化地方法院檢
    察署檢察官以90年度毒偵字第4558號為不起訴處分確定。其
    於前開觀察、勒戒執行完畢釋放後5 年內之94年間，因施用
    第一級毒品犯行，經本院以94年度訴字第711 號判處有期徒
    刑9 月，嗣經臺灣高等法院臺中分院以94年度上訴字第1499
    號判決上訴駁回而告確定等情，有臺灣高等法院被告前案紀
    錄表1 份在卷足憑；是被告本件施用第一級毒品海洛因之犯
    行，雖已逾第一次觀察、勒戒執行完畢後5 年之期間，然被
    告既曾於觀察、勒戒執行完畢5 年內再犯，並經依法追訴處
    罰，初已不合於條文所定「5 年後再犯」之要件，即與毒品
    危害防制條例第20條第3 項所定適用初犯之規定不符，揆諸
    首揭決議意旨，本件被告已於「5 年內再犯」，甚至三犯，
    顯見其再犯率甚高，無論其「5 年內再犯」之時點係於上開
    修法前或後，亦無論其後各次施用毒品之犯行，是否已逾第
    一次觀察勒戒或強制戒治執行完畢後5 年，均毋須再重新施
    予觀察、勒戒或強制戒治之處遇程序，而應依毒品危害防制
    條第23條第2 項規定，逕予訴追處罰。綜上所述，本件犯罪
    事證已臻明確，被告前開犯行洵堪認定，應予依法論科。
四、再按海洛因為毒品危害防制條例第2 條第2 項第1 款所規定
    之第一級毒品，被告施用海洛因之行為，均係犯毒品危害防
    制條例第10條第1 項施用第一級毒品罪。被告為供施用而持
    有該毒品之低度行為，應為施用之高度行為所吸收，不另論
    罪。被告所犯上開犯行，犯意各別，行為互異，應分論併罰
    。第查，被告曾因施用第一級毒品犯行，經本院以94年度訴
    字第711 號判處有期徒刑9 月，嗣經臺灣高等法院臺中分院
    以94年度上訴字第1499號判決上訴駁回而告確定。又因施用
    第一級毒品犯行，經本院以95年度訴字第276 號判處有期徒
    刑10月確定，前開二罪接續執行，嗣於95年12月20日縮短刑
    期假釋出監，於96年4 月27日縮刑期滿未經撤銷假釋而視為
    執行完畢，有臺灣高等法院被告前案紀錄表1 紙在卷可按，
    被告於受有期徒刑執行完畢後5 年內又故意再犯本案之2 罪
    ，均為累犯，應均依刑法第47條第1 項規定，各加重其刑。
    而按刑法第62條所定自首減刑，係以對於未發覺之犯罪，在
    有偵查犯罪職權之公務員知悉犯罪事實及犯人之前，向職司
    犯罪偵查之公務員坦承犯行，並接受法院之裁判而言。苟職
    司犯罪偵查之公務員已知悉犯罪事實及犯罪嫌疑人後，犯罪
    嫌疑人始向之坦承犯行者，為自白，而非自首。而所謂發覺
    ，不以有偵查犯罪之機關或人員確知其人犯罪無誤為必要，
    僅須有確切之根據得為合理之可疑者，亦屬發覺（最高法院
    97年度台上字第5969號判決意旨參照）。本件被告為犯罪事
    實欄一之（一）所示施用第一級毒品犯行後，於98年8 月31
    日上午8 時40分許，在彰化縣溪州鄉○○路○ 段，因行跡可
    疑經警盤查，經警見其機車行李箱內有針筒1 支，被告始供
    承有為前開施用第一級毒品犯行之事實，有員警出具之職務
    報告可憑（詳本院卷），則員警依被告機車行李箱內之針筒
    1 支，即可認有確切之根據合理懷疑被告涉有施用毒品犯行
    ，嗣被告始坦承犯行，依上開判決意旨，僅為自白而非自首
    ，自無刑法第62條自首規定之適用，附此敘明。爰審酌被告
    曾因施用毒品經送觀察、勒戒，仍未知警惕，再犯本案之罪
    ，足見其雖經觀察、勒戒治療程序，仍未徹底戒除惡習遠離
    毒害，顯未能善體國家設置觀察、勒戒機構，協助毒品施用
    者戒除毒害之良法美意，復曾因施用毒品經法院判刑，惟念
    及施用毒品本質上係戕害自身健康之行為，尚未嚴重破壞社
    會秩序或侵害他人權益，暨其犯罪之動機、目的、所生危害
    及犯罪後坦承犯行，犯後態度良好等一切情狀，分別量處如
    主文所示之刑，並定其應執行之刑，以示懲儆。至扣案之第
    一級毒品海洛因1 包，驗餘淨重0.038 公克，已如前述，係
    毒品危害防制條例第2 條第2 項第1 款所定之第一級毒品，
    為違禁物，應依同條例第18條第1 項前段之規定，沒收銷燬
    之。至於98年8 月31日上午8 時40分許，經警在被告機車行
    李箱內所見之針筒1 支，因未扣案，且無證據證明現仍存在
    ，為免將來執行之困難，爰不併予宣告沒收之。
據上論斷，應依刑事訴訟法第273 條之1 第1 項、第299 條第1
項前段，毒品危害防制條例第10條第1 項、第18條第1 項前段，
刑法第11條、第47條第1 項、第51條第5 款，判決如主文。
本案經檢察官林依成到庭執行職務。
中    華    民    國    98    年    11    月    27    日
                  刑事第四庭  法  官  游秀雯
以上正本證明與原本無異。
如不服本判決應於收受判決後10日內向本院提出上訴書狀，並應
敘述具體理由；其未敘述上訴理由者，應於上訴期間屆滿後20日
內向本院補提理由書（均須按他造當事人之人數附繕本）「切勿
逕送上級法院」。
中    華    民    國    98    年    11    月    27    日
                              書記官  謝志鑫
附錄本案論罪科刑法條全文：
毒品危害防制條例第10條
施用第一級毒品者，處 6 月以上 5 年以下有期徒刑。
施用第二級毒品者，處 3 年以下有期徒刑。


司法院資訊處製作；財團法人民間司法改革基金會備份。
